臺灣高等法院高雄分院刑事判決
111年度上訴字第422號
上  訴  人  
即  被  告  林慶泰



選任辯護人  王建元律師（法扶律師）
上列上訴人因違反槍砲彈藥刀械管制條例案件，不服臺灣橋頭地
方法院110年度訴字第276號，中華民國111年3月31日第一審判決
（起訴案號：臺灣橋頭地方檢察署110年度偵字第1992號；移送
併辦案號：110年度偵字第10085號），提起上訴，本院判決如下
：
    主  文
原判決關於林慶泰犯非法製造槍砲主要組成零件罪部分撤銷。
林慶泰犯非法持有槍砲主要組成零件罪，處有期徒刑拾月，併科
罰金新臺幣貳萬元，罰金如易服勞役，以新臺幣壹仟元折算壹日
。
其他上訴駁回。
扣案如附表編號二所示之物，沒收。
    事  實
一、林慶泰明知可供發射而具有殺傷力之子彈及槍砲主要組成零
    件，均係槍砲彈藥刀械管制條例所列管之管制物品，非經中
    央主管機關許可不得持有，竟未經許可，分別為下列行為：
  ㈠基於持有具殺傷力子彈之犯意，於民國80年間某日，在高雄
    市○○區○○街000巷0號居所內，自真實姓名、年籍不詳、綽號
    「郭清益」（音譯）之成年男子處取得具有殺傷力之制式子
    彈11顆而持有之（其中1顆後經林慶泰置入下述金屬槍管內
    ）。
  ㈡復基於持有槍砲主要組成零件之犯意，於80幾年間某日，在
    某不詳模型店購買已貫通之金屬槍管1支，而未經許可予以
    持有。
二、嗣經警於110年2月1日10時38分許，持法院核發之搜索票至
    上址執行搜索，當場扣得如附表編號一所示之制式子彈11顆
    ，及如附表編號二所示之金屬槍管1支，進而查悉全情。
三、案經高雄市政府警察局三民第二分局（下稱三民二分局）報
    告臺灣橋頭地方檢察署（下稱橋頭地檢署）檢察官偵查起訴
    暨移送原審併案審理。
    理  由
壹、程序部分
    按被告以外之人於審判外之言詞或書面陳述，除法律有規定
    者外，不得作為證據，刑事訴訟法第159條第1項定有明文。
    又被告以外之人於審判外之陳述，雖不符刑事訴訟法第159
    條之1至第159條之4之規定，而經當事人於審判程序同意作
    為證據，法院審酌該言詞陳述或書面陳述作成時之情況，認
    為適當者，亦得為證據；當事人、代理人或辯護人於法院調
    查證據時，知有同法第159條第1項不得為證據之情形，而未
    於言詞辯論終結前聲明異議者，視為有前項之同意，刑事訴
    訟法第159條之5亦有明定。查檢察官、上訴人即被告林慶泰
    及其辯護人於本院行準備程序時，對本判決以下引用具傳聞
    性質之審判外供述證據，均同意有證據能力（見本院卷第83
    頁），且迄於言詞辯論終結前均未聲明異議。本院審酌各該
    傳聞證據作成時之情況，均與本件待證事實具有關聯性，且
    查無證據足以證明言詞陳述之傳聞證據部分，陳述人有受外
    在干擾、不法取供或違反其自由意志而陳述之情形；書面陳
    述之傳聞證據部分，亦無遭變造或偽造之情事；衡酌各該傳
    聞證據，作為本案之證據亦屬適當，自均得為證據，而有證
    據能力。
貳、實體部分
一、認定被告犯罪事實所憑之證據及理由：
　㈠上開事實，業據被告於警詢、偵查、原審及本院準備及審判
    程序中均坦承不諱（見警卷第5至6、13頁；偵卷第9至11頁
    ；原審訴字卷第69、177、184至186、190至191、196頁、本
    院卷第80、104頁），並有內政部警政署刑事警察局（下稱
    刑事警察局）搜索暨扣押筆錄、扣押物品目錄表各1份、扣
    押物品照片2張、搜索現場照片7張、110年12月2日刑鑑字第
    1108019510號函1份暨所附照片4張在卷可稽（見警卷第27至
    31、39至42頁；原審訴字卷第113至115頁）；又扣案如附表
    編號一所示被告持有之子彈11顆及附表編號二所示被告製造
    之槍管1支，經送刑事警察局鑑定，結果各為：㈠送鑑子彈11
    顆，認均係口徑9×19mm制式子彈，經試射，均可擊發，認具
    殺傷力；㈡送鑑槍管1支，認係已貫通之金屬槍管（車通槍管
    內阻鐵），可供組成具殺傷力槍枝使用等情，有該局110年4
    月16日刑鑑字第1100019617號鑑定書、該局110年10月4日刑
    鑑字第1108005326號函各1份在卷可參（見偵卷第65至70頁
    ；原審訴字卷第109頁）；再如附表編號二所示之槍管，確
    屬槍砲主要組成零件乙節，並有內政部110年5月5日內授警
    字第1100871186號函1紙在卷可佐（見偵卷第73頁），是此
    部分事實，堪以認定。
　㈡又公訴意旨僅認定扣案子彈10顆係被告於80年間某日，在其
    上揭居所內，自「郭清益」處取得，未說明被告係於何時、
    何地、如何取得扣案槍管及槍管內之子彈1顆，另移送併辦
    意旨則係認被告係於80年間某日，在其上揭居所內，自「郭
    清益」處同時取得扣案子彈11顆及扣案槍管等語。然查，被
    告於警詢中供稱：扣案槍管係我於80幾年間，在模型店購買
    的，扣案子彈均係80幾年間「郭清益」給我的等語（見警卷
    第5至6頁）；於偵查中供稱：扣案槍管係我於80幾年間，在
    臺南的模型店購買的，扣案子彈係80幾年間「郭清益」給我
    的等語（見偵卷第11頁）；於原審準備程序中供稱：扣案槍
    管是我朋友在模型店買之後給我的等語（見原審訴字卷第70
    頁）；於原審審判程序中供稱：扣案槍管係我於80幾年間，
    在臺南大成路的模型店購買的，扣案子彈係80幾年間「郭清
    益」給我的等語（見原審訴字卷第185至187頁），可見被告
    就扣案子彈如何取得及扣案槍管並非自「郭清益」處取得之
    供述前後大致一致，是扣案子彈11顆均係被告於80年間某日
    ，在其上揭居所內自「郭清益」處所取得；扣案槍管則係被
    告另行自「郭清益」以外之他處取得等情，堪已認定。另考
    量被告歷次所陳，除於原審準備程序曾稱扣案槍管是朋友相
    送以外，其餘均稱係於80幾年，在模型店內購買，參以被告
    於本院審理中亦稱：該槍管應該是我自己在模型店內買的，
    之前說朋友送的，是記憶模糊了等語（本院卷第115頁），
    是扣案槍管係被告於80幾年間，在不詳模型店購入而持有等
    情，亦堪認定，公訴及移送併辦意旨於此容有未洽，應予更
    正及補充。
　㈢從而，本案事證明確，被告上開犯行洵堪認定，均應依法論
    科。　
二、論罪部分
　㈠按槍砲彈藥刀械管制條例第7條第4項、第12條第4項，均係將「持有」與「寄藏」為分別之處罰規定，而寄藏與持有，均係將物置於自己實力支配之下，僅寄藏必先有他人之持有行為，而後始為之受「寄」代「藏」而已。故寄藏之受人委託代為保管，其保管之本身，亦屬持有。不過，此之持有係受寄之當然結果，故法律上宜僅就寄藏行為為包括之評價，不應另就持有行為予以論罪。寄藏與持有之界線，應以持有即實力支配係為他人或為自己而占有管領為判別準據（最高法院101年度台上字第3063號判決意旨參照）。查被告於原審審判程序中固稱：扣案子彈係「郭清益」拿給我，說要先寄放我這裡請我保管等語（見原審訴字卷第186頁），然其於警詢中供稱：扣案子彈係80幾年間「郭清益」留給我的，「郭清益」在80幾年間就過世了，這些子彈是我自己的收藏等語（見警卷第4至6頁），則「郭清益」既於80幾年間即已死亡，被告持有扣案子彈已非受他人委託，而為之隱藏，顯係為自己利益而持有，參諸前揭說明，被告既係為自己而占有管領扣案子彈，應論以持有而非寄藏。
　㈡扣案金屬槍管為槍砲主要組成零件，業如前述，被告自80幾
    年間非法持有槍枝主要組成零件之行為，性質上乃屬繼續犯
    ，槍砲彈藥刀械管制條例第13條規定，雖於86年11月24日始
    修正增訂，然因被告係於110年2月1日始為警查獲，即被告
    上開犯罪行為於上開修正公布日後仍再繼續中，故被告上開
    犯行應適用行為時即修正後之槍砲彈藥刀械管制條例規定論
    處，不生行為後法律變更之情，亦無新舊法比較之問題。
　㈢核被告就事實欄一㈠所為，係犯槍砲彈藥刀械管制條例第12條
    第4項之非法持有子彈罪；就事實一㈡所為，係犯槍砲彈藥刀
    械管制條例第13條第4項之非法持有槍砲主要組成零件罪。
    再被告所犯非法持有子彈及非法持有槍砲主要組成零件2罪
    間，犯意各別，行為互殊，應予分論併罰。檢察官移送併案
    部分（110年度偵字第10085號），與本院前開認定有罪部分
    為同一事實，本院自得併予審究。
三、不另為無罪諭知部分
　㈠公訴意旨略以：被告於97、98年間以鑽頭鑽通之方式，製造
    可供組成具殺傷力槍枝使用之槍砲主要組成零件已貫通金屬
    槍管1枝（槍管內有具殺傷力口徑9×19mm制式子彈1顆）而持
    有之，因認被告所為係犯槍砲彈藥刀械管制條例第13條第1
    項之非法製造主要組成零件罪嫌。
　㈡按犯罪事實應依證據認定之，無證據不得認定犯罪事實；不
    能證明被告犯罪者，應諭知無罪之判決，刑事訴訟法第154
    條第2項、第301條第1項分別定有明文。又事實之認定，應
    憑證據，如未能發現相當證據，或證據不足以證明，自不能
    以推測或擬制之方法為裁判基礎（最高法院40年台上字第86
    號判決意旨參照）。且認定犯罪事實所憑之證據，無論直接
    證據或間接證據，其為訴訟上之證明，須於通常一般之人均
    不致有所懷疑，而得確信其為真實之程度者，始得據為有罪
    之認定，倘其證明尚未達到此一程度，而有合理之懷疑存在
    而無從使事實審法院得有罪之確信時，即應由法院諭知被告
    無罪之判決（最高法院76年台上字第4986號判決意旨參照）
    。再按被告之自白，不得作為有罪判決之唯一證據，仍應調
    查其他必要之證據，以察其是否與事實相符，刑事訴訟法第
    156條第2項著有明文。是被告之自白，雖為證據之一種，但
    必與事實相符者為限，若其自白顯有疑義，而審理事實之法
    院，就其職權調查之所得，仍未能證明其自白確與事實相符
    者，自不得據為認定犯罪事實唯一之基礎；刑事訴訟法關於
    被告之自白，法院應調查必要證據，以察其是否與事實相符
    之規定，係指被告雖自白犯罪，仍應就其他必要證據從事調
    查，以察其自白之虛實者而言，亦即被告之自白不得作為認
    定犯罪之唯一證據，而須以補強證據證明其確與事實相符。
    而所謂補強證據，係指除該自白本身外，其他足資證明自白
    之犯罪事實具有相當程度真實性之證據而言（最高法院18年
    上字第1087號、29年上字第1648號、73年台上字第5638號、
    100年度台上字第6181號判決可資參照）。
　㈢公訴意旨認被告涉嫌上開犯罪，無非係以被告於警詢及偵查
    中供述、內政部警政署刑事警察局110年4月16日刑鑑字第11
    00019617號鑑定書、扣案槍管等件為其論罪依據。訊據被告
    堅詞否認有何製造槍枝主要零件之行為，辯稱：其取得扣案
    槍管時，槍管早經貫通，非其所鑽通等語。經查：
　1.扣案槍管經送鑑定後，認係已貫通之金屬槍管（車通槍管內
    之阻鐵），業如前述，至該槍管是如何遭貫通等節，被告雖
    於檢察官偵訊時供稱：我買回來後，以鑽頭自己鑽的等語（
    見偵查卷第11頁），然因被告前於警詢中僅稱：槍管內之膛
    線是我用來福螺旋鑽自己衝擊鑽出等語（警卷第13頁），未
    提及另有鑽通阻鐵等情，是其上開於偵訊時所陳，究係指鑽
    通槍管阻鐵抑或係指鑽出槍枝膛線，已屬有疑。參以被告後
    於原審審理過程中仍堅稱並未貫通槍管等語（原審院卷第69
    、188頁)，是本件並無積極證據可認被告有起訴書所載鑽通
    槍管之犯行。
　2.至就扣案槍管有無經被告鑽出膛線等節，扣案槍管經送鑑定
    後，發現近彈室端槍管內壁為光滑，近槍口端內壁有6條右
    旋之螺旋紋路，固有內政部警政署刑事警局110年12月2日刑
    艦字第1108019510號函文在卷可參（見原審訴字卷第113至1
    15頁），然因被告初於警詢中係稱：槍管內的膛線是我自己
    車的（警卷第6頁），後又改稱係用來福螺旋鑽自己衝擊鑽
    出等語（警卷第13頁），嗣於本院審理中再度改口稱：因為
    膛線有生鏽，只有用銼刀來磨一下膛線，之前會說有用來福
    螺旋鑽鑽膛線，是以為警察講的模式，跟我用的是同種方式
    ，所以才會承認等語（本院卷第80、81、115頁），就是否
    有鑽出扣案槍管膛線及如何鑽出膛線，先後說詞已有不一，
    參以扣案槍管經送鑑定後，就槍管內膛線係以何方式製造（
    由工廠機器化生產或人工以電鑽等工具鑽鑿），鑑定單位表
    示無法研判等情，有上開內政部警政署刑事警察局函文可參
    ，就被告一度自白係以手工方式鑽出膛線等節，已無從補強
    其所言是否為真。此外，本件亦未在被告處扣得任何與製造
    槍管膛線相關之工具設備，是依卷內現存證據觀察，尚無從
    認定被告犯有公訴意旨所稱製造槍砲主要組成零件之罪。
  3.綜上所述，檢察官所提出之證據，容或存有合理之懷疑，尚
    不足證明被告有公訴意旨所指犯行，此部分即屬不能證明被
    告犯罪，然此部分若能成罪，依據起訴意旨，亦與被告前經
    論罪科刑之持有槍砲主要組成零件犯行，具有吸收犯之實質
    上一罪關係，故不另為無罪之諭知。　　　　
四、上訴論斷
　㈠上訴駁回部分
　　原審認被告所為前開非法持有子彈犯行部分，罪證明確，因
    而適用上開法律規定，並以行為人之責任為基礎，爰審酌被
    告無視政府嚴格管制子彈之政策，且明知子彈對於他人生命
    、身體及社會治安造成潛在危險與不安，竟仍非法持有子彈
    ，所為實屬不該，復考量其非法持有之子彈數量，另念其犯
    後始終坦承犯行之犯後態度，兼衡其自陳國中肄業之智識程
    度、需扶養父親、從事鐵工、月收入約新臺幣2萬多元之生
    活、經濟狀況及身體健康狀況（見原審訴字卷第194頁）暨
    其素行（見上揭臺灣高等法院被告前案紀錄表）等一切情狀
    ，判處有期徒刑4月，併科罰金新台幣2萬元，並分別諭知有
    期徒刑如易科罰金、罰金如易服勞役之折算標準；另就沒收
    部分說明：扣案如附表編號一所示子彈合計11顆均已於鑑定
    時經實際試射，彈藥部分因擊發而燃燒殆盡，其餘部分亦裂
    解為彈頭及彈殼，已不具子彈之外型及功能，客觀上無殺傷
    力，均非違禁物，不予宣告沒收。經核原審已詳敘所憑證據
    與認定之理由，其採證、認事、用法並無違誤。另就量刑部
    分，業依刑法第57條揭示之各種量刑條件妥為斟酌，量刑亦
    稱允當，尚無失輕、過重或違反比例原則、平等原則之情形
    。被告上訴指摘原審量刑過重云云，自屬無理，其上訴應予
    駁回。
　㈡原判決撤銷部分
　1.原審就被告所犯製造槍砲主要組成零件，認事證明確，因而
    據以論罪科刑，固非無見。惟本件並無證據可認被告曾貫通
    扣案槍管之阻鐵，又被告雖供稱曾鑽出槍管內膛線等語，然
    嗣後又加以否認，前後供述已有反覆，參以扣案槍管經鑑定
    後，無法研判其內膛線是否係以人工方式鑽鑿，另本件亦未
    扣得被告製造槍管之相關工具在案，尚乏證據補強被告前述
    自白為真，自屬不能證明犯罪，就此部分僅能認定被告係犯
    持有槍砲主要組成零件罪，而就檢察官起訴犯製造槍砲主要
    組成零件部分，則應不另為無罪之諭知，原判決認此部分構
    成犯罪，尚有未洽。是被告上訴即屬有理，應由本院將原判
    決此部分撤銷改判。
　2.審酌被告明知槍砲主要組成零件為我國法令嚴禁之違禁物，
    對於社會潛在治安危害至鉅，竟為事實欄所載持有扣案槍管
    之行為，對社會治安及民眾生命財產安全，已構成潛在威脅
    ，犯罪情節非輕，暨其前犯有殺人未遂、毒品、槍砲案件等
    前科，有臺灣高等法院被告前案紀錄表在卷可參，素行非佳
    ，惟念被告犯後坦承犯行之態度，兼衡其自陳國中肄業之智
    識程度、目前從事鐵工、月收入約新臺幣2萬多元、需扶養
    父親，目前與父親、哥哥同住（見原審訴字卷第194頁、本
    院卷第115頁）等一切情狀，量處如主文第二項所示之刑，
    並諭知如該主文所示易科罰金及易服勞役之折算標準。扣案
    如附表編號二所示之槍管1支，為槍枝主要組成零件，可供
    組成具殺傷力槍枝使用，已如前述，屬槍砲彈藥刀械管制條
    例所列管之違禁物，應依刑法第38條第1項規定宣告沒收。
據上論斷，依刑事訴訟法第368條、第369條第1項前段、第364條
、第299條第1項前段，判決如主文。
本案經檢察官鍾岳璁提起公訴及移送併辦，檢察官郭振昌到庭執
行職務。
中　　華　　民　　國　　111 　年　　8 　　月　　17　　日
                  刑事第八庭　　審判長法　官　邱明弘
　　　　　　　　　　　　　　　　　　  法　官　林書慧
　　　　　　　　　　　　　　　　　 　 法　官　黃宗揚　
以上正本證明與原本無異。
如不服本判決應於收受本判決後20日內向本院提出上訴書狀，其
未敘述上訴理由者，並得於提起上訴後20日內向本院補提理由書
狀（均須按他造當事人之人數附繕本）「切勿逕送上級法院」。
中　　華　　民　　國　　111 　年　　8 　　月　　17　　日
　　　　　　　　　　　　　　　　　　　書記官  秦富潔　　
　　
附錄本案論罪科刑法條： 
槍砲彈藥刀械管制條例第12條第4項
未經許可，持有、寄藏或意圖販賣而陳列子彈者，處五年以下有
期徒刑，併科新臺幣三百萬元以下罰金。

槍砲彈藥刀械管制條例第13條第4項 
未經許可，持有、寄藏或意圖販賣而陳列第1項所列零件者，處6
月以上5年以下有期徒刑，併科新台幣300萬元以下罰金。

附表
編號 名稱及數量 備註 一 9 ×19mm制式子彈11顆 均係口徑9 ×19mm制式子彈，經試射，均可擊發，認具殺傷力。 二 槍管1 支 係已貫通之金屬槍管（車通槍管內阻鐵），可供組成具殺傷力槍枝使用。 

卷證目錄對照表 1.高雄市政府警察局三民第二分局高市警三二分偵字第00000000   200號卷，稱警卷。 2.臺灣橋頭地方檢察署110年度偵字第1992號卷，稱偵卷。 3.原審法院110年度訴字第276號卷，稱訴字卷。 4.本院111年度上訴字第422號，稱本院卷